【裁判字號】    98,訴,2361
【裁判日期】    990325
【裁判案由】    遷讓房屋等
【裁判全文】
臺灣板橋地方法院民事判決              98年度訴字第2361號
原      告  甲○○
訴訟代理人  江鶴鵬律師
            林月雪律師
被      告  乙○○
訴訟代理人  桂梅君律師
上列當事人間請求遷讓房屋等事件，經本院於民國99年3月11日
言詞辯論終結，判決如下：
    主  文
原告之訴駁回。
訴訟費用由原告負擔。
    事實及理由
一、原告主張：
  (一)被告前於民國96年1月11日與原告簽訂買賣契約，約定被告
    將其所有坐落台北縣樹林市○○段154號土地（應有部分
    396/30000）及其上門牌號碼台北縣樹林市○○街32之1號3
    樓建物（下稱系爭不動產）以新臺幣（下同）250萬元出售
    予原告，並於契約第3條約定，由被告向以每月1萬元向原告
    承租系爭不動產（下稱系爭契約）。惟原告嗣後得知，系爭
    不動產於94年12月間曾向銀行貸款，設有最高限額抵押147
    萬元（依系爭契約第6條約定，應由被告負責。），故兩造
    改約定以150萬元購買系爭不動產，被告仍可繼續占有使用
    系爭不動產，但應負責繳納銀行貸款，並依系爭契約第3條
    約定按月給付1萬元租金。然被告自96年2月1日起至98年6月
    30日止共積欠29個月租金，爰本於系爭契約第3條約定，請
    求被告給付29萬元。
  (二)原告遂於98年7月13日以存證信函通知被告於文到7日內給付
    前述29萬元租金，逾期未繳則終止租約，不另通知。被告於
    98年7月14日收受，逾期未繳，租約已然終止。爰依民法第
    455條、第767條規定，請求被告自台北縣樹林市○○街32之
    1號3樓建物（下稱系爭房屋）遷出，將系爭房屋返還原告。
    併依民法第179條規定，請求被告自98年7月1日起至交還系
    爭房屋之日止，按月給付1萬元。
  (三)併為聲明：
    (1)被告應將系爭房屋遷讓交還原告。
    (2)被告應給付原告29萬元，及自起訴狀繕本送達翌日（即98
      年8月29日）起至清償日止，按年息5%計算之利息。
    (3)被告應自98年7月1日起至遷讓交還系爭房屋之日止，按月
      給付原告1萬元。
二、被告抗辯：
  (一)系爭契約第3條附註為原告嗣後加註，被告從未與原告約定
    以每月1萬元承租系爭房屋，故原告依系爭契約第3條請求被
    告給付29萬元租金；終止系爭約第3條所稱租約，於法顯有
    未合。
  (二)實則，系爭不動產為被告所有，並無出售予原告之意，移轉
    登記予原告乃供擔保之用，非供抵債予原告。又即令前案確
    定判決認定系爭不動產確已經被告以150萬元抵債出售原告
    。前案所稱買賣契約亦與本件原告主張系爭契約有間，即系
    爭契約買賣價金為250萬元，並非150萬元。而原告於前案乃
    主張，因系爭不動產上存有抵押債務，故變更以150萬元為
    買賣價金。而被告繼續占有使用系爭房屋之代價，為繼續支
    付銀行貸款。則於被告繼續支付銀行貸款之前提下，被告自
    有權繼續占有使用系爭建物。
  (三)併為答辯聲明：原告之訴駁回。
三、兩造不爭執之事項：
  (一)系爭不動產於96年1月31日經被告以買賣為由，移轉登記為
    原告所有，並有土地及建物登記謄本各1份為佐。
  (二)原告於98年7月13日以被告負欠其96年2月1日起至98年6月30
    日止，按月以1萬元計算之租金共29萬元為由，寄發存證信
    函予被告，請被告於文7日內依系爭契約第3條約定給付租金
    ，逾期終止租約，不再通知；被告於98年7月14日收受存證
    信函後，並未給付原告29萬元等情，並有存證信函及回執（
    詳原證7、8）在卷可佐。
  (三)本院96年度訴字第1780號、臺灣高等法院97年度上字第879
    號、最高法院98年度台上字第1032號確定判決認定：
    (1)被告確曾向原告借款250萬元，且結算至96年4月25日止，
      尚積欠款項未全數清償。
    (2)被告於96年1月31日以買賣為由將系爭不動產移轉登記予
      原告，係雙方約定以150萬元作價抵償被告負欠原告前開
      250萬元借款之一部。故扣抵後，被告負欠原告債務僅餘
      100萬元。
    等情，業經本院依聲請調閱本院96年度訴字第1780號全卷核
    對無誤，並有判決書3份附卷可憑。
  (四)被告於94年12月1日以系爭不動產為擔保品，向聯邦商業銀
    行樹林分行（下稱聯邦銀行）貸款122萬元，並設定最高限
    額抵押權147萬元予聯邦銀行，至96年1月31日止，尚欠本金
    112萬2,504元，目前正常繳息中（每月應還本息為6,125元
    ）等情，有聯邦銀行99年1月22日（99）樹林字第2號函在卷
    可佐。
  (五)被告曾於96年底向聯邦銀行申請變更減低還款本息，前述
    每月清償6,125元本息，即係向聯邦銀行申請變更後減低金
    額。
四、原告主張：系爭不動產由被告移轉登記予原告後，即由被告
    以每月1萬元向原告承租，故自96年2月1日起，被告即應依
    系爭契約第3條約定，按月給付原告租金等情，既為被告所
    否認，自應由原告就前開利己事實負舉證之責。
  (一)關此部分，固據原告提出買賣契約書1份（即系爭契約，詳
    原證6）為佐。惟承前述，前案確定判決乃認定「被告於96
    年1月31日以買賣為由將系爭不動產移轉登記予原告，係雙
    方約定以150萬元作價抵償被告負欠原告前開250萬元借款之
    一部等情。」，所謂兩造間最終成立之價金150萬元之買賣
    契約，顯與系爭買賣價金250萬元契約（原證6）有間，準此
    ，本件原告再執變更前之契約條款為請求依據，已有可議。
  (二)參以，訴外人賴志桓乃於前案到庭證稱：大約95年底、96年
    初時，我與兩造去電動遊樂場的時候有聽到兩造提到要將系
    爭不動產過戶給原告，當時被告積欠金額大約240多萬元，
    約定房子以150萬元計價過戶，貸款100萬元由被告繼續繳納
    ，作為被告使用系爭房屋之代價等語（詳本院96年度訴字第
    1780號民事卷97年1月31日準備程序筆錄）。原告對證人證
    詞並無意見，更進而於該案答辯時引述等情，有同述筆錄及
    答辯狀（詳被證2），在卷可佐。則原告再於本院審理時翻
    異前詞，主張：被告既應支付貸款，亦應按月給付1萬元租
    金云云；或謂被告所支付貸款，係用以清償前案所餘100萬
    元債務云云，自無可採。
  (三)經本院調查結果認，不問系爭契約第3條附註部分，是否為
    原告事後未經被告同意加註。承前述，系爭契約內容既經兩
    造合意變更，系爭契約已然失效。即兩造間既肇於系爭不動
    產上存有約100萬元抵押債務，故而將買賣價金由250萬元降
    低為150萬元，系爭貸款（約100萬元）債務，自應由買受人
    （即原告）負清償之責（即將原應交付予被告之買賣價金，
    挪供清償貸款之用。）。而被告抗辯：兩造間乃約定，由被
    告繼續繳納貸款，於繳納期間被告得繼續占有使用系爭房屋
    一節，既與前述賴志桓於前案證述情節及原告於前案主張相
    符，此部分自屬可採。
  (四)基上，兩造間就系爭房屋確成立租賃契約關係，惟租賃內容
    ，並非本件原告所主張系爭契約第3條所示租約，而係約定
    租金以「被告按月繳付銀行貸款」為支付方式。則原告依系
    爭契約第3條請求被告給付29萬元租金；並以被告未依約給
    付前開29萬元租金為由，終止系爭契約第3條所示租約，於
    法尚有未合，並不生終止效力。即前述「被告按月繳付銀行
    貸款」付租之租約，既仍合法存在，則原告依民法第455條
    、第767條規定，請求被告遷讓返還房屋；依民法第179條規
    定，請求被告自98年7月1日起至遷讓交還房屋之日止，按月
    給付1萬元，均為無理由，應予駁回。
  (五)至原告主張：被告於前述「被告按月繳付銀行貸款」付租之
    租約成立後，未經原告同意，擅向貸款銀行變更清償金額，
    顯有債務不履行之情一節，固非無據。惟經本院闡明後，原
    告仍未就前開債務不履行之法律效果，另為其餘主張（詳本
    院99年3月11日言詞辯論筆錄），此部分已與本件判決結果
    無涉，自無再予審究之必要，附此敘明。
五、綜上所述，原告本於民法第455條、第767條請求被告自系爭
    房屋遷出；本於系爭契約第3條請求被告給付萬及法定遲延
    利息；本於民法第179條規定請求被告給付相當於租金之利
    得，均無理由，應予駁回。
結論：原告之訴為無理由，依民事訴訟法第78條，判決如主文。
中    華    民    國    99    年    3    月    25    日
                  民事第一庭    法  官  黃信滿
以上正本係照原本作成
如對本判決上訴，須於判決送達後20日內向本院提出上訴狀
中    華    民    國    99    年    3    月    25    日
                                 書記官  莊琬婷

司法院資訊處製作；財團法人民間司法改革基金會備份。
